臺北高等行政法院判決　　　　　　　　　　　　　 九十二年度訴字第二二八八號
　　　　　　　　　　　　　　　.
　　原　　　告　宏鎰營造有限公司
　　代　表　人　甲○○
　　被　　　告　財政部臺灣省北區國稅局
　　代　表　人　許虞哲（局長）
　　訴訟代理人　乙○○
右當事人間因營業稅事件，原告不服財政部中華民國九十二年三月二十四日台財訴字
第○九○○○二六三五一號再訴願決定，提起行政訴訟。本院判決如左：
　　主  文
再訴願決定、訴願決定、原處分（含復查決定）所科罰鍰金額超過新台幣貳拾參萬捌
仟元部分，均撤銷。
原告其餘之訴駁回。
訴訟費用由被告負擔二分之一，餘由原告負擔。
　　事  實
一、事實概要：原告於民國八十四年十二月間銷售貨物，開立統一發票字軌號碼ＡＱ
    00000000號，銷售額計新台幣（下同）四、七六一、九○五元，稅額二
    三八、○九五元，漏未申報銷售額及稅額，案經原處分機關具財政部財稅資料中
    心檢送營業人進銷項憑證交查異常查核清單查獲，審理違章成立，乃按所漏稅額
    二三八、○九五元處三倍之罰鍰計七一四、二○○元（計至百元止）。原告不服
    ，主張渠等於八十四年十二月間因作業疏失而漏報銷售額，但確實於八十五年五
    月八日自動發現且以補繳稅額，而非原處分機關查獲通知才繳納，請查明云云，
    循序申經復查、訴願，適逢稅務違章案件裁罰金額或倍數參考表參考倍數變更，
    原處分機關遂以八十七年一月十四日八七北縣稅法字第三五五五六三號函自動撤
    銷原復查決定，改按所漏稅額處二倍之罰鍰計四七六、一○○元，原告仍表不服
    ，提起訴願、再訴願復遭駁回，遂向本院提起行政訴訟。
二、兩造聲明：
　(一)原告未於言詞辯論期日到場，依其起訴狀所載及準備期日所主張聲明如下：原處
    分、訴願決定及再訴願決定關於罰鍰部分均撤銷。
　(二)被告聲明求為判決：
    (1)再訴願決定、訴願決定、原處分（含復查決定）所科罰鍰金額超過二十三萬八
      千元部分，均撤銷。
    (2)原告其餘之訴駁回。
三、兩造之主張：
甲、原告主張：
  (一)原告八十四年度營利事業結算申報日期為八十五年三月三十一日，依法可申請延
    期申報至同年即八十五年五月十五日止。本公司依規定提出延期申報，並於八十
    五年五月十五日繳納八十四年度營利事業所得稅三十五萬八千九百零六元、利息
    三千一百八十二元同時並向國稅局（三重所）申報在案。
  (二)原告於八十五年五月十五日申報日前即將去年度（八十四年）之所有進銷存等帳
    目，再作一次確認清查。並於八十五年五月六日發現（自動發現）十二月一筆營
    業稅未申報，但當時日已近中午十二時，故而當天來不及繳納（當天為星期六）
    。原告即於下星期一即八十五年五月八日馬上補繳稅款營業稅二十三萬八千零九
    十五元，並向三重稅捐稽徵處申報在案（自動補繳）。
  (三)原告於繳納營業稅並申報後，方於八十五年五月十日（星期三）接獲台北縣稅捐
    稽徵處三重分處要函，查本筆銷售額案。有關原告接獲信函日期為八十五年五月
    十日（星期三），之前的處分「前省府訴審會」亦認同。因故原告主張本案追訴
    起日應為收文日即八十五年五月十日為函查之基準日，準此證明原告係「自動發
    現」、「自動補繳」。
  (四)本案相對人台北縣稅捐稽徵處認定：該處於八十五年五月六日以八五北縣稅重（
    一）字第三一四二三號函請原告提供相關帳簿供核。（當日為星期六）。該處認
    定原告遲於八十年八月十六日台財稅第八○一二五三五九八號函規定之調查基準
    日（函查日）之後，於八十五年五月八日始補報繳稅款，仍屬查獲在前，補繳在
    後，自無免罰之適用，依稅捐稽徵法第三十五條之規定及營業稅法第五十一條第
    三款規定按所漏稅額處倍數之罰鍰。經依法程序申請復查，然該處卻以八十七年
    四月三日八七北縣稅法字第三五八八六八號，復查決定書決定在案。
  (五)原告公司負責人甲○○（設於台北縣蘆洲市○○路七十四號一樓）本公司成立於
    六十七年十一月間，迄今已逾廿載營運正常，係資深績優廠商，競競業業，全力
    以赴，以求永續經營絕不敢行險僥倖，謀取非分利益。
  (六)基上所陳，本案原處分及訴願決定均未明察事實，僅依行政內規定來處理，自難
    令人信服，原告爰依法提起行政訴訟。訴請鈞院詳加審核，依法判決，將訴願決
    定及原處分均撤銷，用保原告合法權益。
乙、被告主張：
  (一)本件原告未依規定申報乙筆銷售額計四、七六一、九○五元，稅額二三八、○九
    五元（發票字軌號碼ＡＱ00000000號），填報為空白作廢，此有營業人
    進銷項憑證交查異常查核清單影本、進銷項憑證異常說明書及補繳稅款繳款書影
    本附案可稽，且為原告所不爭，臺北縣政府稅捐稽徵處乃據以按所漏稅額二三八
    、○九五元處三倍之罰鍰計七一四、二○○元（計至百元止）。原告不服，復執
    前詞申請復查，經臺北縣政府稅捐稽徵處重為復查結果以，查本案漏報銷售額為
    不爭之事實，按行為時「稅務違章案件裁罰金額或倍數參考表」規定處三倍之罰
    鍰，原無不合，惟依稅捐稽徵法第四十八條之三規定「納稅義務人違反本法或稅
    法之規定，適用裁處時之法律，但裁處前之法律有利於納稅義務人者，適用最有
    利於納稅義務人之法律」。又財政部八十五年八月二日台財稅第八五一九一二四
    八七號函釋說明二：「為維護受處分人權益‥‥稅捐稽徵法第四十八條之三公布
    生效時，仍在訴願、再訴願及行政訴訟救濟中，尚未裁罰確定之案件‥‥依該條
    修正後之規定辦理。」。臺北縣政府稅捐稽徵處按財政部八十六年八月十六日台
    財稅第八六一九一二二八○號函頒「稅務違章案件裁罰金額或倍數參考表」規定
    ：「短報或漏報銷售額者，銷貨時已依法開立發票，惟於申報當期銷售額時有短
    報或漏報銷售額情事，按所漏稅額處三倍罰鍰，但於裁罰處分核定前已補報補繳
    稅款及以書面承認違章事實者，處二倍罰鍰」查本件原告於八十五年五月八日已
    補繳所漏稅款，原處分依前揭規定將原處三倍罰鍰變更為二倍計四七六、一○○
    元（計至百元止），並無不合。
　(二)至原告主張於八十五年五月十日（週二）方接獲臺北縣政府稅捐稽徵處三重分處
    函，因此主張應以收文日八十五年五月十日為函查基準日，其係自動發現短漏稅
    補報補繳，並非經臺北縣政府稅捐稽徵處查獲，應符合免罰規定乙節，經查財政
    部八十年八月十六日台財稅第八○一二五三五九八號函規定之調查基準日之認定
    原則：「營業稅‥‥二、左列案件，經辦人員應於簽收當日簽報並敘明涉嫌違章
    情節與事項，發函通知營業人限期提供帳簿憑證等相關資料接受調查，以確認涉
    嫌違章事實並以函查日（即發文日）為調查基準日（一）進項憑證為取得不實之
    統一發票（例如遺失、作廢、空白、虛設行號開立之統一發票等）申報扣抵退稅
    者。（二）短、漏報銷售額者。（三）進、銷項稅額不符者。」，本案臺北縣政
    府稅捐稽徵處於八十五年五月六日以八五北縣稅重（一）字第三一四三三號函請
    原告提供帳簿供核，原告於八十五年五月八日始補報補繳稅款，仍屬查獲在前，
    補繳在後，自無稅捐稽徵法第四十八條之一免罰之適用，原告所訴核無可採，又
    依司法院釋字第二七五號解釋「人民違反法律上之義務，而應受行政罰之行為，
    法律無特別規定時，雖以不出於故意為必要，仍須以過失為其責任條件，但應受
    行政罰之行為，僅須違反禁止規定或作為義務，而不以發生損害或危險為其要件
    ，推定為有過失，於行為人不能舉證證明自己無過失時，即應受罰。」本件原告
    漏報銷售額違反稅法規定，縱無故意仍推定為有過失，仍應負違章責任，是原處
    分並無違誤。
  (三)惟查財政部九十三年三月二十九日台財稅第0000000000號令發布稅務
    違章案件裁罰金額或倍數參考表規定：「‧‧短漏報銷售額者‧‧一、銷貨時已
    依法開立發票，惟於申報當期銷售額時有短報或漏報銷售額情事，按所漏稅額處
    二倍罰鍰。但於裁罰處分核定前已補報補繳稅款及以書面或於談話筆錄中承認事
    實者，處一倍之罰鍰」；是本件罰鍰部分應減輕為二十三萬八千元。
　　理  由
甲、程序部分：
一、本件原告經合法通知，未於言詞辯論期日到場，核無行政訴訟法第二百十八條準
    用民事訴訟法第三百八十六條所列各款情形，爰依被告之聲請，由其一造辯論而
    為判決。
二、本件被告之代表人原為林吉昌，自九十三年八月三日起變更為許虞哲，是其聲明
    承受訴訟，核無不合，應予准許，合先敘明。
乙、實體部分：
一、按「營業人除本法另有規定外，不論有無銷售額，應以每二月為一期，於次期開
　　始十五日內，填具規定格式之申報書，檢附退抵稅款及其他有關文件。向主管機
　　關申報銷售額、應納或溢付營業稅額。其有應納營業稅額者，應先向公庫繳納後
　　，檢同繳納收據一併申報。」、「納稅義務人有左列情形之一者，除追繳稅款外
　　，按所漏稅額處一倍至十倍罰鍰，並得停止其營業：一、‥‥三、短報或漏報銷
　　售額者。」分別為行為時營業稅法第三十五條第一項及第五十一條第三款所明定
　　。次按「納稅義務人自動向稅捐稽徵機關補報並補繳所漏稅款者，凡屬未經檢舉
    及未經稽徵機關或財政部指定之調查人員進行調查之案件‥‥，各稅法所定關於
    逃漏稅之處罰一律免除」為稅捐稽徵法第四十八條之一所明定。
二、本件係原告於八十四年十二月間銷售貨物，開立統一發票字軌號碼ＡＱ0000
    0000號，銷售額計四、七六一、九○五元，稅額二三八、○九五元，漏未申
    報銷售額及稅額，原處分機關乃按所漏稅額二三八、○九五元處三倍之罰鍰計七
    一四、二○○元（計至百元止）。原告不服，循序申經復查、訴願，適稅務違章
    案件裁罰金額或倍數參考表參考倍數變更，原處分機關遂自動撤銷原復查決定，
    改按所漏稅額處二倍之罰鍰計四七六、一○○元。原告仍表不服，則主張其係於
    八十五年五月十日方接獲臺北縣政府稅捐稽徵處三重分處函，本件應以收文日八
    十五年五月十日為函查基準日，且其係自動發現短漏稅補報補繳，並非經稅捐稽
    徵單位查獲，應符合免罰規定云云，資為抗辯。
三、經查：
  (一)本件原告未依規定申報乙筆銷售額計四、七六一、九○五元，稅額二三八、○九
    五元（發票字軌號碼ＡＱ00000000號），填報為空白作廢之事實，此有
    營業人進銷項憑證交查異常查核清單影本、進銷項憑證異常說明書及補繳稅款繳
    款書影本在卷足憑，且為原告所不爭執，洵堪認定。
　(二)按財政部八十年八月十六日台財稅第八○一二五三五九八號函規定之調查基準日
    之認定原則：「營業稅‥‥二、左列案件，經辦人員應於簽收當日簽報並敘明涉
    嫌違章情節與事項，發函通知營業人限期提供帳簿憑證等相關資料接受調查，以
    確認涉嫌違章事實並以函查日（即發文日）為調查基準日（一）進項憑證為取得
    不實之統一發票（例如遺失、作廢、空白、虛設行號開立之統一發票等）申報扣
    抵退稅者。（二）短、漏報銷售額者。（三）進、銷項稅額不符者。」，查本件
    臺北縣政府稅捐稽徵處於八十五年五月六日以八五北縣稅重（一）字第三一四三
    三號函請原告提供帳簿供核，原告於八十五年五月八日始補報補繳稅款，依上開
    財政部函示意旨，本件調查基準日係發交日即八十五年五月六日，原告主張應以
    收文日八十五年五月十日為函查基準日，容有誤解，自不足採；是本件係屬查獲
    在前，補繳在後，自無稅捐稽徵法第四十八條之一免罰之適用。從而，被告機關
    按所漏稅額處二倍之罰鍰計四七六、一○○元，依法自屬有據。
  (三)惟查財政部九十三年三月二十九日台財稅第0000000000號令發布稅務
    違章案件裁罰金額或倍數參考表規定：「‧‧短漏報銷售額者‧‧‧一、銷貨時
    已依法開立發票，惟於申報當期銷售額時有短報或漏報銷售額情事，按所漏稅額
    處二倍罰鍰。但於裁罰處分核定前已補報補繳稅款及以書面或於談話筆錄中承認
    事實者，處一倍之罰鍰」；是被告認諾以本件已依規定開立統一發票及申報銷售
    額四、七六一、九○五元，改按稅額二三八、○九五元裁處一倍罰鍰計二三八、
    ○○○元（計至百元止），既為被告有處分權事項且不涉及公益，自可採為判決
    之依據。
四、綜上所述，本件關於罰鍰部分，應減輕為二三八、○○○元。從而，再訴願決定
    、訴願決定、原處分（含復查決定）所科罰鍰金額超過二三八、○○○元部分應
    予撤銷。至於原處分其餘部分，核無違誤，訴願決定予以維持，亦無不合，應予
    駁回。
據上論結，本件原告之訴為一部有理由，一部無理由，依行政訴訟法第二百十八條、
第九十八條第三項前段、第一百零四條，民事訴訟法第三百八十五條第一項前段、第
七十九條，判決如主文。
中　　華　　民　　國　　 九十三　　　年　　　八　　　　月　　 十二　　　日
               臺 北 高 等 行 政 法 院   第 七 庭
                              審 判 長 法  官　鄭　小　康
                                       法  官　林　金　本
                                       法  官　黃　秋　鴻
右為正本係照原本作成。
如不服本判決，應於送達後二十日內，向本院提出上訴狀並表明上訴理由，如於本判
決宣示後送達前提起上訴者，應於判決送達後二十日內補提上訴理由書（須按他造人
數附繕本）。
中　　華　　民　　國　　 九十三　　　年　　　八　　　　月　　 十二　　　日
                                       書 記 官  王 琍 瑩
